【裁判字號】    95,上訴,853
【裁判日期】    950726
【裁判案由】    違反森林法
【裁判全文】
臺灣高等法院高雄分院刑事判決         95年度上訴字第853號
上  訴  人  臺灣屏東地方法院檢察署檢察官
被      告  甲○○
上列上訴人因被告違反森林法案件，不服臺灣屏東地方法院95年
度訴字第119 號中華民國95年3 月29日第一審判決（起訴案號：
臺灣屏東地方法院檢察署94年度偵字第5635號，併案案號：95年
度偵字第722 號），提起上訴（併案案號：95年度偵字第11071
號），嗣本院訊問被告後，因被告自白犯罪，經詢問檢察官、被
告意見後，乃裁定改行簡式審判程序，茲判決如下：
    主  文
原判決撤銷。
甲○○連續於保安林竊取森林主產物，為搬運贓物，使用車輛，
處有期徒刑壹年，併科罰金陸拾肆萬壹仟元，罰金如易服勞役，
以罰金總額與陸月之日數比例折算。扣案之鋸子貳把、鑿子壹把
、柴刀壹把，均沒收。
    事  實
一、甲○○基於意圖為自己不法所有之概括犯意，連續於(一)民國
    94年11月16日上午6 時許，攜帶其所有之鋸子、鑿子各1 把
    ，至屏東縣三地門鄉國有之行政院農業委員會林務局屏東林
    區管理處屏東事業區40林班地保安林區域內，以鋸子、鑿子
    為工具竊取種植於該林班地內之森林主產物七里香木1 株【
    山價為新臺幣（下同）93,000元】，得手後，為搬運贓物，
    將竊得之七里香木裝載於其所駕駛之已註銷車牌之小貨車（
    原車牌號碼000 －0000號，登記為沈進福所有）上載運下山
    ，至同日下午4 時30分許，行經屏東縣沿山公路與省道台24
    線路口時，為警查獲，並扣得鋸子、鑿子各1 把。(二)於95
    年1 月18日上午，以每人2,000 元之工資，僱使不知情之李
    萬德、孫志偉、李美枝及林秀蓮等4 人（李萬德等4 人業經
    檢察官另為不起訴處分確定），至屏東縣三地門鄉國有之行
    政院農業委員會林務局屏東林區管理處屏東事業區36林班地
    保安林區域內，由李萬德以其所有之鋸子、番刀挖除種植於
    該林班地內之森林主產物七里香木1 株（山價為543,000 元
    ），並由孫志偉、李美枝、林秀蓮負責在現場搬運，另由甲
    ○○負責以車輛運送之方式，於上揭保安林內竊取森林主產
    物。嗣於同日下午11時30分許，在屏東縣霧台鄉好茶村隘寮
    南溪林班地內，李萬德等4 人正等候甲○○駕車前往搬運竊
    得之七里香木時，為警查獲李萬德4 人，並扣得鋸子、番刀
    各1 把，警方復依李萬德等人之陳述，在場等候甲○○，而
    循線查獲。(三)於95年4 月13日下午2 時30分許，駕駛前開貨
    車，前往高雄縣茂林鄉○○段1013號山地保留地林業用地，
    以其所有之鋸子、柴刀各1 把，砍伐林地內之森林主產物黃
    蓮木6 根（山價為5000元）而竊取之，得手後，以前揭貨車
    搬運贓物，嗣於同年月日下午4 時20分許，途經高雄縣茂林
    鄉鄉公所前（高132 號縣道），為警查獲，並扣得黃蓮木6
    根及其所有供砍代黃蓮木之鋸子、柴刀各1 把。
二、案經高雄縣政府警察局六龜分局報請臺灣屏東地方法院檢察
    署檢察官偵查起訴及移送併案審理。
    理  由
一、本件被告甲○○所犯係死刑、無期徒刑、最輕本刑為3 年以
    上有期徒刑以外之罪，其就被訴事實為有罪之陳述，經本院
    告知簡式審判程序之旨，並聽取公訴人及被告之意見後，裁
    定進行簡式審判程序，合先敘明。
二、上開犯罪事實，業據被告於警詢、偵查、原審及本院調查審
    理時坦承不諱（見高縣六警刑移字第940000218 號卷【下稱
    警一卷】第4 、5 頁、高縣六警刑移字第94000086號卷【下
    稱警三卷】第2 、3 頁、94年度偵字第5635號卷【下稱偵一
    卷】第5 頁、95年度偵字第722 號卷【下稱偵二卷】第10、
    33、34頁、95年度偵字第11071 號卷【下稱偵三卷】第7 頁
    、原審卷第25頁反面、第28頁反面、本院卷第23、43頁），
    核與證人即屏東林區管理處職員王清德、乙○○、高雄縣茂
    林鄉公所財經課課員金忠義於警詢中證述（見警一卷第8 頁
    、高縣六警刑移字第950005199 號卷【下稱警二卷】第31頁
    、警三卷第5 頁）、證人李萬德、孫志偉、李美枝及林秀蓮
    於警詢及偵查中證述（見警二卷第11、17、22、23、27、28
    頁、偵二卷第9 、10、32至34頁）情節相符。並有屏東林區
    管理處屏東事業區36、40林班地、高雄縣茂林鄉○○段1013
    號山地保留地林業用地被盜位置圖各1 紙、森林主副產物被
    害價格查定書2 份、贓物認領保管單各3 份及照片41幀、高
    雄縣茂林鄉公所95年6 月19日茂鄉財經字第950004137 號函
    附卷可稽（見警一卷第10、12、20至25頁、警二卷第65、66
    、68至72頁、警三卷第13、17、19至28頁、原審卷第31、本
    院卷第28頁），復有扣案之鋸子3 把、鑿子1 把、番刀1 把
    、柴刀1 把可資佐證，足認被告之自白與事實相符，應堪採
    信。故本件事證明確，被告犯行堪以認定。
三、按森林產物分為主產物及副產物2 種，主產物係指生立、枯
    損、倒伏之竹木及餘留之根株、殘材；副產物則指樹皮、樹
    脂、種實、落枝、樹葉、灌藤、竹筍、草類、落葉、菌類及
    其他主產物以外之林產物（國有林產物處分規則第3 條參照
    ），故上開七里香木、黃蓮木應屬森林之主產物無疑。又行
    政院農業委員會屏東林區管理處屏東事業區36、40林班地均
    屬保安林地，亦有該處95年3 月8 日潮業字第0956510327號
    、95年3 月13日潮業字第09565103 55 號函稿2 份附卷足憑
    （見原審卷第22、31頁）。是核被告甲○○於94年11月16日
    在保安林竊取七里香木，為搬運贓物，使用車輛所為，係犯
    森林法第52條第1 項第1 款、第6 款之於保安林竊取森林主
    產物，為搬運贓物，使用車輛罪；被告於95年1 月18日在保
    安林僱使李萬德等人竊取七里香木所為，係犯森林法第52條
    第1 項第1 款、第4 款之於保安林僱使他人竊取森林主產物
    罪；被告於95年4 月13日在上開山地保留地內竊取黃蓮木，
    為搬運贓物，使用車輛之行為，係犯森林法第52條第1 項第
    6 款之竊取森林主產物，為搬運贓物，使用車輛罪。被告利
    用足供兇器使用之鋸子、鑿子、柴刀等物竊取屬森林主產物
    之行為，雖亦涉有刑法第321 條第1 項第3 款之攜帶兇器竊
    盜罪，然因其違反上開森林法規定之罪與刑法第321 條第1
    項第3 款之間，具有特別法優先普通法關係，應適用特別法
    。起訴書就事實一(一)部分雖漏引森林法第52條第1 項第1 款
    ，惟已經公訴檢察官於原審當庭以言詞補述（見原審卷第25
    頁），爰不另為起訴法條之變更。被告利用不知情之李萬德
    、孫志偉、李美枝、林秀蓮等人而竊取事實一(二)之七里香木
    ，為間接正犯。查被告行為後，刑法第56條連續犯之規定，
    業於94年1 月7 日修正公布刪除，並於95年7 月1 日施行，
    則被告之犯行，因行為後新法業已刪除連續犯之規定，此刪
    除雖非犯罪構成要件之變更，但顯已影響行為人刑罰之法律
    效果，自屬法律有變更，依新法第2 條第1 項規定，比較新
    、舊法結果，仍應適用較有利於被告之行為時法律即舊法論
    以連續犯（最高法院95年第8 次刑事庭會議決議參照）。故
    被告先後3 次竊取森林主產物行為，時間緊接，所犯罪名相
    同，顯係出於概括之犯意為之，為連續犯，爰依刑法第56條
    之規定，論以情節較重之事實一(二)於保安林竊取森林主產物
    ，為搬運贓物，使用車輛罪，並加重其刑。起訴書之犯罪事
    實雖僅敘及事實一(一)被告於94年11月16日於保安林竊取森林
    主產物犯行，而未敘及其餘事實一(二)(三)之犯行，惟被告其餘
    之竊盜犯行與前開已起訴之犯罪事實，具連續犯之裁判上一
    罪關係，為起訴效力所及，本院自應併予審理。
四、原審據以論處被告罪刑，固非無見；惟查：事實一(三)之竊盜
    犯行與原審判決有罪部分有連續犯之裁判上一罪關係，原審
    未及審酌，尚有未合。檢察官執此提起上訴，為有理由，自
    應由本院將原判決撤銷改判。審酌被告二次在保安林內盜伐
    七里香珍貴林木一次在山地保留地內盜伐黃蓮木、危害自然
    生態、森林資源、減損森林涵養水源、孕育萬物功能、所生
    危害非輕、贓物市價約641,000 元，且於法院審理中復二次
    為警查獲，堪認其毫無悔意，惟念被告犯罪後坦承犯行，態
    度尚可等一切情狀，量處如主文第2 項所示之刑。又按森林
    法第52條竊取森林主、副產物罪，須併科贓額2倍以上5倍以
    下罰金；其贓額之計算，應以主、副產物山價為準，並不以
    交易價格之「市價」為準；而上開規定之併科罰金，係指中
    央銀行發行之通用國幣而言，而法院裁判時現行法規所定之
    貨幣單位仍為銀元者，適用該法規定以銀元為單位，故就被
    告竊取森林主產物罪部分併科贓額3倍罰金（即銀元641,000
    元）；查被告於犯罪時，刑法第42條第3項前段規定：「罰
    金總額折算逾六個月之日數者，以罰金總額與六個月之日數
    比例折算」，又被告行為時之易服勞役折算標準，業據修正
    前罰金罰鍰提高標準條例第2 條前段規定，就其原定數額提
    高為100倍折算1日，則本件被告行為時之易服勞役折算標準
    ，應以銀元300元折算1日，即新台幣900元折算1日。惟95年
    7月1日修正公布施行之刑法第42條第5 項前段規定：「罰金
    總額折算逾一年之日數者，以罰金總額與一年之日數比例折
    算。」比較修正前後之易服勞役折算標準，以修正前之規定
    ，較有利於受刑人，則應依刑法第2條第1項前段規定，適用
    修正前之刑法第42條第3 項規定，定其易服勞役之折算標準
    。94年1月16日扣案之鋸子、鑿子各1把，95年4月13日扣案
    之鋸子、柴刀各1把為被告所有供本案犯罪所用之物，業據
    被告供明在卷（見原審卷第29頁、本院卷第47頁），應依刑
    法第38條第1項第2款規定沒收；另於94年11月16日扣案之番
    刀1 把，為被告防身之物（見原審卷28頁反面），於95年1
    月18日扣案之鋸子、番刀及土造獵槍各1 把，為李萬德所有
    之物，亦據被告供述、李萬德證述在卷（見警二卷第11、12
    頁、偵二卷第34頁、原審卷第28頁），均核與沒收規定不符
    ，爰不予宣告沒收，併此敘明。
據上論結，應依刑事訴訟法第369 條第1 項前段、第364 條、第
273 條之1 第1 項、第299 條第1 項前段，森林法第52條第1 項
第1 款、第6 款，刑法第2 條第1 項、第11條前段、修正前刑法
第56條、刑法第38條第1 項第2 款、修正前刑法第42條第3 項，
罰金罰鍰提高標準條例第2 條，判決如主文。
本案經檢察官林應華到庭執行職務。
中    華    民    國    95    年    7     月    26    日
                  刑事第八庭    審判長法  官  李炫德
                                      法  官  簡志瑩
                                      法  官  李淑惠
以上正本證明與原本無異。
如不服本判決應於收受本判決後10日內向本院提出上訴書狀，其
未敘述上訴理由者，並得於提起上訴後10日內向本院補提理由書
狀（均須按他造當事人之人數附繕本）「切勿逕送上級法院」。
中    華    民    國    95    年    7     月    26    日
                                      書記官  盧雅婷
附錄本件判決論罪科刑法條：
森林法第52條第1項
竊取森林主、副產物而有左列情形之一者，處六月以上五年以下
有期徒刑，併科贓額二倍以上五倍以下罰金：
一、於保安林犯之者。
二、依機關之委託或其他契約，有保護森林義務之人犯之者。
三、於行使林產採取權時犯之者。
四、結夥二人以上或僱使他人犯之者。
五、以贓物為原料，製造木炭、松節油、其他物品或培植菇類者
    。
六、為搬運贓物，使用牲口、船舶、車輛，或有搬運造材之設備
    者。
七、掘採、毀壞、燒燬或隱蔽根株，以圖罪跡之湮滅者。
八、以贓物燃料，使用於礦物之採取，精製石灰、磚瓦或其他物
    品之製造者。


司法院資訊處製作；財團法人民間司法改革基金會備份。
